【裁判字號】    89,訴,215
【裁判日期】    890718
【裁判案由】    
【裁判全文】
台灣灣基隆地方法院刑事判決                        八十九年度訴字第二一五號
    公  訴  人  台灣基隆地方法院檢察署檢察官
    被      告  甲○○
    選任辯護人  林俊倩  律師
右列被告因違反稅捐稽徵法等案件，經檢察官提起公訴（八十八年度偵字第六五四五
號），本院判決如左：
    主      文
甲○○無罪。
    理      由
一、公訴意旨略以：被告甲○○係基隆市○○○路九十五巷二之二號東盛資訊股份有
    限公司（下稱東盛公司）之負責人，為從事業務之人，明知乙○○於民國八十六
    年間，並未在其東盛公司轉包之工程工地工作，而支領薪水，竟基於逃漏營利事
    業所得之犯意，收受「丙○○」所交付之乙○○之身分相關資料，憑以製作東盛
    公司八十六年度各類所得扣繳暨免扣繳憑單，並持以申報八十六年度營利事業所
    得稅，足以生損害於乙○○及稅捐機關核稅之正確性，因認被告涉有稅捐稽徵法
    第四十一條、刑法第二百十六條行使第二百十五條之業務上登載不實文書罪嫌云
    云。
二、公訴人認為被告涉有前述罪嫌，係以右揭事實業據被告坦承不諱，並經告訴人乙○○指訴綦詳，且有台北市國稅局綜合所得稅核定通知書在卷可稽云云，而為其
    論據。
三、訊據被告堅決否認有前述犯行，辯稱：其公司乃電腦周邊設備之公司，其小包商
    丙○○承包其二、三十萬之牽線工程，為期一、二月；報稅時，丙○○才拿告訴
    人之身分證資料，由其交給公司會計小姐報稅；其未經查證告訴人有無工作，乃
    無心之過，惟其已找不到丙○○其人等語。
四、按犯罪事實應依證據認定之，無證據不得推定其犯罪事實，刑事訴訟法第一百五
    十四條定有明文。次按在證據法則上，當證據資料尚有對被告有利之存疑時，如
    無法依客觀方法排除此項合理之可疑時，依「罪疑利益歸被告原則」，不得以此
    項證據資料作為有罪判決之依據。再者，認定被告有罪之事實應憑證據；如未能
    發現相當之證據，或證據不足以證明，自不能以推測或擬制之方法，以為裁判之
    基礎；且認定事實所憑之證據，其為訴訟上之證明，須達於通常一般人均不致有
    所懷疑，而得確信其為事實之程度者，始得據為有罪之認定；倘其證明尚未達到
    此一程度，而有合理之懷疑存在時，尚難為有罪之認定基礎；苟積極證據不足為
    不利於被告事實之認定時，即應為有利於被告之認定，更不必有何有利之證據（
    最高法院三十年上字第八一六號、四十年台上八六號、七十六年台上字第四九八
    六號判決參照）。徵諸被告既無自證己罪之義務，更無自證無罪之義務，此乃當
    然之法理。經查：東盛公司既係「資訊」公司，則其有電腦周邊設備工程，而轉
    由小包工承包，乃合理之商業常情；雖被告無法找出「丙○○」其人，然已提出
    「丙○○」之國民身分證影本為證；雖其人迭經檢察官傳喚仍未到庭，然被告所
    辯上情之具有合理之存疑已可然可見；觀之卷附台北市國稅局北投稽徵所八十八
    年十月二十九日財北國稅北投資字第八八０六二五九九號函所示，東盛公司並已
    提出薪工資印領清冊，可見「丙○○」確以告訴人乙○○之資料而向東盛公司申
    報工資。此亦為起訴書所是認。準此，被告主觀上認為「丙○○」承包工程便應
    報稅，而採信「丙○○」所提出之資料，交由其公司會計小姐辦理報稅，是其不
    具逃稅及偽造文書之故意甚明。申言之，被告對「丙○○」所提出資料之正確與
    否，並無審查義務；被告所關心者，係承包與報稅金額是否一致；何人在其小包
    「丙○○」處工作而可領得工資，絕非被告所關心。退而言之，縱認為被告疏於
    查核或查核不實，充其量為過失而已，也無故意可言，亦不得遽認其具有逃稅或
    偽造文書之故意。綜上所述，對告訴人是否因工作而領得工資，其審核義務在「
    丙○○」而非在被告；本件之有無罪責，應向「丙○○」偵查，而非向被告偵查
    ；在無積極證據足以證明被告與丙○○係共犯之情形下，依上述罪疑利益歸被告
    原則，應為有利被告事實之認定。此外，復查無其他積極證據足認被告有何逃漏
    稅捐或行使偽造文書之行為，不能證明被告犯罪，揆諸上揭說明，自應為無罪之
    諭知。復次，本件既依缺乏犯罪故意而為無罪之諭知，自無庸再行辨正稅捐稽徵
    法第四十一條之為結果犯及其第四十七條公司負責人之「代罰」問題，併予敘明
    。
五、據上論斷，應依刑事訴訟法第三百零一條第一項而判決如主文。
本案經檢察官蔡和憲到庭執行職務
中      華      民      國    八十九    年      七      月    十八      日
                                    台灣基隆地方法院刑事庭
                                        法  官  陳  志  祥
右正本證明與原本無異。
對於本件判決如有不服，應於收受送達後十日內，向本院提出上訴書狀，上訴於台灣
高等法院，並應按他造當事人之人數附具繕本。
中      華      民      國    八十九    年      七      月    二十      日
                                        書記官  陸  清  敏


司法院資訊處製作；財團法人民間司法改革基金會備份。
